最高法院刑事判決　　　　　　　　　　　　　　　八十七年度台上字第四四九七號
　　上　訴　人　台灣高等法院高雄分院檢察署檢察官
　　被　　　告　乙 ○ ○
　　選任辯護人　許 文 彬律師
　　被　　　告　丙 ○ ○
　　　　　　　　丁○○○
　　　　　　　　甲 ○ ○
　　　　　　　　戊 ○ ○
右上訴人因被告等侵占等罪案件，不服台灣高等法院高雄分院中華民國八十六年三月
二十日第二審更審判決（八十五年度上更(一)字第三九○號，起訴案號：台灣高雄地方
法院檢察署八十二年度偵字第一三七○一、一五二八三號），提起上訴，本院判決如
左：
    主  文
上訴駁回。
    理  由
按刑事訴訟法第三百七十七條規定：上訴於第三審法院，非以判決違背法令為理由，
不得為之。是提起第三審上訴，應以原判決違背法令為理由，係屬法定要件。且必須
依據卷內資料為具體之指摘，並足據以辨認原判決已具備違背法令之形式，始屬相當
。本件原判決以公訴意旨指被告丙○○、戊○○共同意圖為自己不法之所有，私自與
被告乙○○議定，由丙○○調撥挪用永逢國際企業股份有限公司（下稱永逢公司）資
金予乙○○，向經濟部申請設立永駿豐建設工業股份有限公司（以下簡稱永駿豐建設
公司）及永駿豐石材實業股份有限公司（以下簡稱永駿豐石材公司）登記乙○○為該
二公司負責人，全權負責經營，擁有股權百分之五十一，其餘百分之四十九股權為丙
○○所有，並辦理該二公司設立登記不實之資本額，乙○○、與被告丁○○○、被告
甲○○、及已判決無罪確定之王李淑嬌、劉鳳藤、劉貴修、劉碧君、王博庭、王楊瑞
香、顏王微容、杜淑貞等人，均未出資，卻申請登記為公司之股東，共同侵占永逢公
司資金新台幣（下同）二億八千三百萬元。另被告乙○○明知永逢投資機構自強委員
會成員已查獲上揭資產，竟未事先知會，私自再以永駿豐建設公司所有廠房土地設定
抵押，向銀行貸款，所貸得款項均未交給永逢投資機構或投資人自強委員會而共同侵
占入己。因認被告等人共同涉犯刑法第三百三十六條第二項之業務侵占罪嫌。經審理
結果，認被告等之犯罪不能證明，因而維持第一審諭知被告等無罪之判決，駁回檢察
官在第二審之上訴。均已依據卷內資料詳予說明。從形式上觀察，原判決並無違背法
令情形存在。次按證據之憑信力如何，事實審法院依自由心證之原則，本有斟酌取捨
之權，苟其取捨，不違背經驗法則或論理法則，不得任意指為違法，而據為適法之第
三審上訴理由。本件原判決已就上揭兩家公司之設立與投資人投資永逢公司之宗旨不
悖，被告乙○○取得永逢公司之資金後，確實用於購置土地、設備、建廠等，難認被
告丙○○調撥永逢公司資金成立該兩家永駿豐公司有何不法所有之意圖，雖該兩家公
司登記之資本額與實際之出資有所不符，然此乃因申請登記時受各項因素限制所致，
為一般公司所恆有，永逢公司實際投資之金額確為二億八千三百萬元，並不因申請登
記之資本額較低，而有損害之虞，又永逢公司既有實際出資繳納上揭兩家公司之股款
，雖信託登記予被告甲○○等人名義，亦非法所禁止，尚與公司法第九條第三項之構
成要件有間。再被告乙○○基於公司營運需要，以公司資產抵押借款作為公司資金之
週轉，乃屬正常之營業行為，並無證據證明所貸得款項流入被告丙○○等人私囊。被
告等人犯罪不能證明，已於判決理由內詳予說明。上訴意旨就原審根據證據判決無罪
所為論斷，究竟違背如何之證據法則，並未依據卷內訴訟資料為具體之指摘，徒憑己
見就原判決已說明事項或屬原審採證認事職權之適法行使，任意指摘為違法，且仍為
單純事實之爭執，難謂為適法之第三審上訴理由。次按刑事訴訟法第三百七十九條第
十款所稱應調查之證據，係指與待證事實有重要關係，在客觀上認為應行調查者而言
。上訴意旨謂永逢公司投資金額高達二億八千三百萬元，依被告乙○○所佔股份為百
分之五十一，依比率換算結果，其投資額應為三億元，而乙○○以北二高工程之預拌
混凝土供應工程之承攬權及專業技術作為出資，其價額是否與三億元相當，其間是否
涉及利益輸送而侵占永逢公司之資金，原審未予調查說明，即認被告等人並無侵占永
逢公司之資金之犯行，有應於審判期日調查之證據未予調查之違法云云。查檢察官起
訴被告等人侵占罪嫌。並未依刑事訴訟法第一百六十一條之規定，就上開事實負舉證
責任，且「乙○○以北二高工程之預拌混凝土供應工程之承攬權及專業技術作為出資
，其價額是否與三億元相當」，與檢察官起訴被告等人之犯罪事實，究有何重要關聯
，即此項證據與待證事實有何重要關係，上訴意旨亦未具體指明，難認係刑事訴訟法
第三百七十九條第十款所稱應調查之證據。自非依據卷內資料執為指摘之合法上訴理
由。依上說明，其上訴違背法律上之程式，應予駁回。本件業務侵占部分，雖屬刑事
訴訟法第三百七十六條第三款所列之案件，惟於修正刑事訴訟法施行前原得上訴於第
三審法院，且已繫屬於法院，依刑事訴訟法施行法第五條第一項規定，仍應依施行前
之法定程序終結之，附此說明。至檢察官起訴被告等涉犯刑法第二百十六條、第二百
十四條行使使公務員登載不實文書罪嫌部分，核屬刑事訴訟法第三百七十六條第一款
之案件，既經第二審判決，自不得上訴於第三審法院，上訴人竟復提起上訴，顯為法
所不許。
據上論結，應依刑事訴訟法第三百九十五條前段，判決如主文。
中      華      民      國    八十七    年     十二     月    三十一    日
                              最高法院刑事第四庭
                                  審判長法官  陳  錫  奎
                                        法官  王  德  雲
                                        法官  洪  清  江
                                        法官  吳  昆  仁
                                        法官  李  伯  道
      右正本證明與原本無異
                                              書  記  官
中      華      民      國    八十八    年      一      月      六      日
